【裁判字號】    99,毒抗,364
【裁判日期】    991215
【裁判案由】    毒品危害防制條例
【裁判全文】
臺灣高等法院刑事裁定                 99年度毒抗字第364號
抗  告  人  臺灣臺北地方法院檢察署檢察官
被      告  吳瑞龍
上列抗告人因被告違反毒品危害防制條例案件，不服臺灣臺北地
方法院99年度毒聲字第688號，民國99年11月8日裁定（聲請案號
：99年度聲觀字第601號、99年度毒偵字第3621號），提起抗告
，本院裁定如下：
    主  文
抗告駁回。
    理  由
一、原裁定以：
(一)、聲請意旨略以：被告吳瑞龍前因施用毒品案件，經臺灣臺北
    地方法院檢察署以88年度（原聲請書誤載為86年度）毒聲字
    第31號裁定送觀察、勒戒後，認無繼續施用毒品之傾向而釋
    放出所，經臺灣臺北地方法院檢察署檢察官於民國（下同）
    88年1月22日以88年度偵字第1499號為不起訴處分確定；復
    於89年2月3日回溯96小時內之某時，施用第二級毒品，經臺
    灣臺北地方法院以89年度毒聲字第1679號裁定送觀察、勒戒
    後，仍認無繼續施用毒品之傾向，於90年7月2日釋放出所，
    並經臺灣臺北地方法院檢察署檢察官於90年7月4日以90年度
    毒偵緝字第17 2號為不起訴確定，詎仍不知悔改，復於觀察
    、勒戒執行完畢釋放後5年後，於99年10月4日採尿前96小時
    內某時，在不詳地點，施用第二級毒品甲基安非他命，迄99
    年10月4日7時40分許，在臺北市○○區○○路61巷8號前，
    持有第二級毒品安非他命為警查獲，並扣得安非他命2包等
    情，雖經被告於偵查中否認施用安非他命，僅供承持有安非
    他命云云，惟被告為警查獲後所採取尿液檢體經檢驗呈安非
    他命、甲基安非他命陽性反應，此有尿液檢驗報告、尿液檢
    體委驗單影本各乙份附卷可稽，足認被告確有施用第二級毒
    品甲基安非他命之犯行，爰依毒品危害防制條例第20條第3
    項及觀察勒戒處分執行條例第3條第1項之規定，聲請裁定將
    被告送勒戒處所觀察、勒戒等語。
(二)、按施用第一、二級毒品為犯罪行為，毒品危害防制條例第10
    條定有處罰明文。故施用第一、二級毒品者，依前揭規定本
    應科以刑罰。惟基於刑事政策，對合於一定條件之施用者，
    則依同條例第20條、第23條之規定，施以觀察、勒戒及強制
    戒治之保安處分。又毒品危害防制條例於92年7月9日修正公
    布，自93年1月9日施行，其中第20條、第23條將施用毒品之
    刑事處遇程序，區分為「初犯」及「五年內再犯」、「五年
    後再犯」。依其立法理由之說明：「初犯」，經觀察、勒戒
    或強制戒治後，應為不起訴處分或不付審理之裁定；經觀察
    、勒戒或強制戒治執行完畢釋放後，「五年內再犯」者，因
    其再犯率甚高，原實施之觀察、勒戒及強制戒治既已無法收
    其實效，爰依法追訴或裁定交付審理。至於經觀察、勒戒或
    強制戒治執行完畢釋放後，「五年後再犯」者，前所實施之
    觀察、勒戒或強制戒治已足以遮斷其施用毒品之毒癮，為期
    自新及協助其斷除毒癮，仍適用「初犯」規定，先經觀察、
    勒戒或強制戒治之程序。從而依修正後之規定，僅限於「初
    犯」及「五年後再犯」二種情形，始應先經觀察、勒戒或強
    制戒治程序。倘被告於五年內已再犯，經依法追訴處罰，縱
    其第三次（或第三次以上）再度施用毒品之時間，在初犯經
    觀察、勒戒或強制戒治執行完畢釋放五年以後，已不合於「
    五年後再犯」之規定，且因已於「五年內再犯」，顯見其再
    犯率甚高，原實施觀察、勒戒或強制戒治，已無法收其實效
    ，即應依該條例第10條處罰（最高法院97年度第5次刑事庭
    會議意旨參照）。經查被告吳瑞龍前因施用毒品案件，經本
    院以86年度毒聲字第31號裁定送觀察、勒戒後，認無繼續施
    用毒品之傾向而釋放出所，經臺灣臺北地方法院檢察署檢察
    官於88年1月22日以88年度偵字第1499號為不起訴處分確定
    ；復於89年2月3日回溯96小時內之某時，施用第二級毒品，
    經本院以89年度毒聲字第1679號裁定送觀察、勒戒後，仍認
    無繼續施用毒品之傾向，於90年7月2日釋放出所，並經臺灣
    臺北地方法院檢察署檢察官於90年7月4日以90年度毒偵緝字
    第172號為不起訴確定等情，有本院被告前案紀錄表、上開
    不起訴處分書等件在卷可證。是聲請人所主張本件被告於99
    年10月4日採尿時回溯96小時內之某時，在不詳地點施用第
    二級毒品安非他命之犯行，係屬三犯，並無毒品危害防制條
    例第20條所規定施以觀察、勒戒之適用，揆諸前開規定，從
    而，本件聲請為無理由，應予駁回。
二、經查：被告前因施用毒品經裁定送觀察勒戒後，認無繼續施
    用毒品之傾向，於88年1月22日由臺灣臺北地方法院檢察署
    檢察官為不起訴處分確定。嗣又於89年間，再因施用毒品案
    件，經裁定送觀察、勒戒，復認無繼續施用毒品之傾向，於
    90年7月2 日釋放出所，並經臺灣士林地方法院檢察署檢察
    官為不起訴處分確定。此有本院被告前案紀錄表及本院在監
    在押全國紀錄表在卷可稽。足見被告係於初犯後，「五年內
    再犯」，且經檢察官予以不起訴處分，則其於99年10月4日
    採尿時回溯96小時內之某時許，復犯本件之施用毒品罪，即
    非屬毒品危害防制條例第20條第3項所定「五年後再犯」之
    情形，自應由檢察官依同條例第23條第2項規定追訴，是原
    審裁定駁回檢察官之聲請，核無不合。抗告意旨以：依最高
    法院97年9月9日97年度第5次刑事庭會議97年度刑議字第3號
    法律問題決議，毒品危害防制條例於92年7月9日修正公布，
    自93年1月9日施行，則被告於毒品危害防制條例修正前，初
    犯施用毒品罪，又於5年內第二次再犯，經依修正前毒品危
    害防制條例規定，「追訴處罰」「同時並施以強制戒治」嗣
    於毒品危害防制條例修正公布並施行後，於第二次強制戒治
    期滿(或觀察勒戒期滿)5年後，第三次再犯施用毒品罪時，
    始應依毒品危害防制條例第10條規定處罰，苟被告於毒品危
    害防制條例修正前，初犯施用毒品罪，依法院裁定送觀察勒
    戒期滿，又於5年內第二次再犯，裁定送觀察、勒戒後，仍
    認無繼續施用毒品之傾向，釋放出所，並經檢察官「為不起
    訴處分確定」，即並未經依修正前毒品危害防制條例規定，
    「追訴處罰」亦未「同時施以強制戒治」足認前所實施之觀
    察、勒戒或強制戒治已足以遮斷其施用毒品之毒癮，雖被告
    嗣於毒品危害防制條例修正公布並施行後，於第二次強制戒
    治期滿(或觀察勒戒期滿)5年後，第三次再犯施用毒品罪，
    為期自新及協助其斷除毒癮，仍適用「初犯」規定，先經觀
    察、勒戒或強制戒治之程序。是本案被告吳瑞龍施用毒品案
    件依前揭決議及說明，仍應適用「初犯」規定，先經觀察、
    勒戒或強制戒治之程序。本署檢察官依毒品危害防制條例第
    20條第3項前段及觀察勒戒處分執行條例第3條第1頊規定，
    聲請裁定將被告送勒戒處所觀察、勒戒，應為合法適當。原
    裁定駁回聲請，認事用法尚嫌未洽，請將原裁定撤銷，更為
    裁定云云。惟按觀察勒戒性質屬於保安處分之一種，則適用
    上自應依修正後之現行毒品危害防制條例予以處斷，故被告
    本次施用安非他命犯行之時間，雖距離其初犯時已逾五年，
    然期間既曾因施用毒品，再送執行觀察、勒戒一次，即與單
    純「五年後再犯」之情形有別，是抗告意旨核屬無據，其抗
    告為無理由，應予駁回。
三、據上論斷，應依刑事訴訟法第412條，裁定如主文。
中    華    民    國    99    年    12    月    15   日
                  刑事第二十三庭審判長法  官  童有德
                                      法  官  陳祐治
                                      法  官  徐蘭萍
以上正本證明與原本無異。
不得再抗告。
                                      書記官  林月蓉
中    華    民    國    99    年    12    月    16  日

司法院資訊處製作；財團法人民間司法改革基金會備份。
